最高法院刑事判決　　　　　　一○○年度台上字第七○○四號
上　訴　人　黃寶信
選任辯護人　王建元律師
上列上訴人因妨害性自主案件，不服台灣高等法院高雄分院中華
民國一○○年九月二十二日第二審更審判決（一○○年度重侵上
更(二)字第二號，起訴案號：台灣高雄地方法院檢察署九十四年度
偵字第一九六四二號），提起上訴，本院判決如下：
    主  文
原判決撤銷，發回台灣高等法院高雄分院。
    理  由
本件原判決認定上訴人黃寶信自民國九十三年五月中旬某日，經
由電腦網際網路聊天室，認識未滿十四歲之Ａ女（其真實姓名、
出生年月日等均詳卷），並於同年六月十日十六時至同日十八時
許，持梁壬祥名義申辦之0000000000號行動電話，與Ａ女所持00
00000000號行動電話聯繫，邀約Ａ女一同外出，與其約定在高雄
客運○○南站會面，上訴人乃駕駛福特廠牌車號YG－3155號紅色
自小客車至約定地點，搭載Ａ女後，往高雄縣田寮鄉方向行駛，
俟抵達高雄縣○○鄉○○村某人煙稀少之處所，上訴人將身體靠
向坐在右側副駕駛座之Ａ女，以手撫摸Ａ女大腿，再欲伸手撫摸
其胸部之際，遭Ａ女出手阻擋，上訴人遂交付新台幣（下同）一
千元予Ａ女，欲以之作為與Ａ女進行性交行為之代價，惟遭Ａ女
拒絕，並將該一千元扔還上訴人。上訴人明知Ａ女係未滿十四歲
之女子，仍基於對其為強制性交犯意，強行撫摸Ａ女胸部與大腿
，經Ａ女抵抗，竟出手毆打Ａ女之臉部、腹部，並掐住其脖子，
向Ａ女恫稱：若繼續反抗，將拿出東西予以殺害，再行強姦等語
，致使Ａ女心生畏懼，不敢抗拒，上訴人並將自身穿著褲子及內
褲褪去，裸露下半身，強行親吻Ａ女嘴唇，且強拉Ａ女之手撫摸
其生殖器，因Ａ女掙扎，致未觸碰上訴人之生殖器，上訴人復伸
手將Ａ女外衣、胸罩扯開，親吻其右邊乳房後，再要求Ａ女至小
客車後座為其口交，Ａ女依指示自該小客車前座爬至後座。旋因
上訴人開啟駕駛座車門下車，在車外以水漱口，Ａ女見機不可失
，遂以上廁所為由，自後座開啟車門逃逸，並藏匿於附近某柵欄
處，上訴人因尋覓Ａ女不著，始駕車離去。嗣Ａ女經附近住戶陳
黃受發現，通知警方將其帶回，而Ａ女則於同月十九日向高雄縣
政府警察局○○分局報案後，始循線查獲等情。因而撤銷第一審
所為科刑之判決，經比較刑法之新舊規定後，改判論處上訴人對
未滿十四歲之女子以強暴、恐嚇之方法而為性交未遂罪刑。固非
無見。
惟查：(一)現行刑事訴訟法並無禁止被害人於公訴程序為證人之規
定，自應認被害人在公訴程序中具有證人適格（即證人能力），
然被害人與一般證人不同，其與被告處於絕對相反之立場，其陳
述之目的，在使被告受刑事訴追處罰，內容未必完全真實，證明
力自較一般證人之陳述薄弱。故被害人縱立於證人地位而為指證
及陳述，且其指證、陳述無瑕疵可指，仍不得作為有罪判決之唯
一依據，應調查其他證據以察其是否與事實相符，亦即仍須有補
強證據以擔保其指證、陳述之真實性，始得採為斷罪之依據。原
判決於理由內係以被害人Ａ女於第一審、原審此次更審審理時之
供證，核與證人陳黃受偵查中，及Ａ女之父、母分別於原審此次
更審審理時之供證，大致相符，乃認Ａ女之供證可以採信，而執
之為上訴人犯罪之主要論據（見原判決第五至七頁）。然陳黃受
於偵查中證稱伊當天晚飯後與其先生、鄰居在庭院聊天，有一未
滿二十歲女子（指Ａ女）哭著至其住處借用電話，說要打回家，
伊有打電話到派出所，請警方將Ａ女帶走，Ａ女沒有說什麼，只
是一直哭，身上衣服亦無異樣等語（見偵卷第二十五頁）。而Ａ
女之父於原審此次更審審理時證稱伊在派出所時，見到Ａ女的衣
服不是很整齊，有點狼狽，褲子有點髒，膝蓋處好像有點泥土，
Ａ女並未告訴伊遭性侵害之事等語，且對其如何發現Ａ女遭上訴
人性侵害，先稱案發後係Ａ女告訴社工，社工向○○分局報案，
嗣又稱伊帶Ａ女返家後，經伊太太問Ａ女，才知道，伊太太向社
工講，社工才提告，警方則係隔幾天後，才通知伊及Ａ女去做筆
錄等語。另Ａ女之母則證稱伊至派出所見Ａ女有一點緊張，衣著
完整，但好像有點泥土灰塵，褲子膝蓋與小腿處有灰塵，沒有很
明顯，亦未見有受傷各等語，且對其如何發現Ａ女遭上訴人性侵
害，供稱當天返家後伊有問Ａ女，其不敢講，只說被載到山上，
係社工事後找Ａ女，經Ａ女告訴社工，才聯絡其等去○○分局做
筆錄，伊係在警局做筆錄，才知此事等語，二人先後所供已有出
入，並與Ａ女於原審此次更審審理時所稱伊有向警方表示遭上訴
人性侵害之事，警方告訴伊父母，伊父母再告訴社工，係社工幫
伊報案等語，兩不相符（見原審更(二)卷第一三○、一三四、一三
五頁、第一四八頁背面、第一四九頁、第一五○頁背面）。則Ａ
女於案發後第一時間，並未將其遭上訴人性侵害之事告知上開證
人，而係事隔九天，至九十三年十月十九日始至警方製作報案筆
錄（見警卷第三十二頁）。且依上開證人就案發後所見Ａ女之神
情、外觀及衣著表現之供述，與Ａ女所指案發當時曾遭上訴人毆
打臉部、腹部，及拉扯脫去其外衣、胸罩各情，似非吻合。尤其
陳黃受於警詢且稱伊發現Ａ女時，其穿黑色衣服，背一個袋子等
語（見偵卷第十六頁）。如果無誤，Ａ女既係在自小客車上遭上
訴人以上開強暴手段，予以性侵害，而在上訴人打開車門下車之
際，始趁隙逃離，則其在暗夜中驚慌離開，一路躲藏奔逃，衡情
似無暇整理衣著，甚至仍有餘裕拿取背包，背在身上之理。則上
開證人之供證如何得執為Ａ女所為指訴之真實性擔保，而以之為
補強證據，不無疑問。原判決僅以上開證人之供證，遽予採信Ａ
女之指訴，而為不利上訴人之認定，尚嫌速斷。(二)上訴人始終否
認有對Ａ女為性侵害犯行，其選任辯護人於原審更審前審理時辯
稱本件是「援交」（指性交易）引起的糾紛，雙方係先在網路上
達成「援交」合意，Ａ女始願意與伊到達案發現場，因Ａ女見到
伊後嫌伊又老又醜，乃要求援交金額為五千元，雙方為此發生糾
紛，伊將Ａ女趕下車，引起其不滿而誣陷伊，伊因認「援交」係
違法之事，故先前不敢說出實情等語，並於原審此次更審，仍為
相同意旨之辯解（見原審上訴卷第五十五頁、原審更(二)卷第六十
二頁、第一五七頁背面、一六三頁）。而Ａ女於警詢亦陳稱：「
加害人（指上訴人）都聊有關性的問題，並說他有援交，希望我
跟他見面發生性關係」、「我不是援交妹，但他說要給我一次五
千元」、「他都跟我在網路上聊一些有關『性行為』的話題，說
他有在作『援交（性交易）』，並說希望我跟他發生性（性行為
）關係，我們在網路上吵架，我罵他變態，他卻更興奮，繼續跟
我搭訕說些『性行為』的話」、「加害人（指上訴人）在網路上
說一次要給我五千元是指要跟我性交易的錢」、「他說一千元給
我花，叫我援交的意思，我沒有答應，交還給他」等語（見警卷
第三十六、四十、四十四頁）。於原審亦稱：「被告在案發當天
有說要給我五千元」等語（見原審上訴卷第四十八頁）。即原判
決事實亦認定上訴人於案發當時曾交付一千元予Ａ女，作為性交
易之代價，遭Ａ女拒絕，並將該一千元扔還上訴人等情。則上訴
人所辯Ａ女係與其「援交」而赴約一節是否屬實？即有探究必要
。又Ａ女逃離案發現場後，雖曾向附近住戶陳黃受求援，並由陳
黃受打電話請警員到場處理，警員到達後旋即通知Ａ女之父前來
帶領Ａ女回家。但Ａ女當時並未將其遭性侵害之事告訴陳黃受、
警員及其父母，已如前述，嗣Ａ女之父至派出所時，警員且對Ａ
女之父稱：「她沒事，你也不用罵她，不用打她，可以帶回去了
」等語。而證人即警員徐全吟於原審此次更審審理時到庭結證稱
伊獲報後至陳黃受住處，將Ａ女帶回派出所，當時Ａ女並未表示
有被帶到山上遭性侵害之事，看起來上身及褲子均沒怎樣，外表
不算狼狽等語（見原審更(二)卷第一三一、一三二頁）。即高雄縣
政府警察局湖○○分局○○派出所（下稱○○派出所）該次出勤
紀錄表上亦僅記載「二十時三十分在○○鄉三和村○○湖七號前
發現迷失方向女孩」等情，未記載Ａ女有指控遭他人性侵害情事
，其下且經Ａ女之父具領簽名。而Ａ女返家後亦未將其遭性侵害
之事告知其父母，Ａ女之父係案發後第七天即九十三年六月十七
日，經社工人員通知其至高雄縣政府警察局○○分局刑事組時始
知悉Ａ女被性侵害之事。又Ａ女於同年月十七日經行政院衛生署
○○醫院檢驗結果，除載稱「外陰部無撕裂傷或滲血情形」、「
處女膜呈不規則邊緣形，無撕裂傷及急性出血情形」外，並未有
何身體其他可見之外傷，分別有卷附○○派出所勤務紀錄及Ａ女
之驗傷診斷書影本各乙紙可稽（見警卷第五十六、五十九頁）。
則Ａ女自承與上訴人在網路上大多談及有關性行為之事，復明知
上訴人有意以五千元代價約其外出「援交」，倘其無意與上訴人
為性交易，何以仍願赴上訴人之約外出？是否如上訴人所指雙方
見面後，因上訴人違反先前約定性交易代價五千元，僅給其一千
元，致引起Ａ女不滿而發生糾紛？又Ａ女倘遭被上訴人強制性交
未遂，何以未主動告知陳黃受、警方或其父母？而警詢陪同Ａ女
前往應詢之社工謝翠珮（見警卷第三十七頁背面）係何時、如何
得知本案？又為何遲至案發後七日始至醫院驗傷，並向警方提出
告訴？其原因何在？以上諸多疑點攸關本案實情之發現及上訴人
所為指訴真實性之判斷，猶有進一步調查釐清之必要，原審未深
入根究釐清明白，遽行判決，難謂無應於審判期日調查之證據而
未予調查之違法。(三)已受請求之事項未予判決者，其判決當然違
背法令，刑事訴訟法第三百七十九條第十二款定有明文。本件依
檢察官起訴書事實欄記載，認定上訴人明知Ａ女係未滿十四歲之
女子，因在網路聊天室結識Ａ女，而於上開案發時、地，相約駕
車搭載Ａ女外出，先在車上以一千元邀約Ａ女「援助交際（簡稱
『援交』，意指為性交易）」，遭Ａ女拒絕，將該一千元擲還，
上訴人乃萌強制性交犯意，而以強暴、恐嚇方式對之為本件強制
性交未遂犯行等情（見一審卷第四頁）。如果無誤，上訴人此邀
約誘引未滿十四歲之Ａ女為性交易，雖經其拒絕，而未有性交易
之結果，仍應成立兒童及少年性交易防制條例第二十三條第五項
、第一項之引誘使未滿十八歲之人為性交未遂罪。此既經起訴事
實敘及，自屬已經起訴，即原判決事實亦同此認定。然原判決對
上訴人此一行為成罪與否，及與其另犯之強制性交未遂罪之法律
上關係為何，未予論敘說明，應有已受請求之事項未予判決之違
法。以上，或係上訴意旨所指摘，或為本院得依職權調查之事項
，應認原判決仍有撤銷發回更審之原因。原判決不另諭知無罪部
分，基於審判不可分之原則，併予發回。
據上論結，應依刑事訴訟法第三百九十七條、第四百零一條，判
決如主文。
中    華    民    國  一○○  年   十二   月   十五   日
                      最高法院刑事第八庭
                          審判長法官  黃  一  鑫  
                                法官  張  春  福  
                                法官  吳  三  龍  
                                法官  李  錦  樑  
                                法官  宋  明  中  
本件正本證明與原本無異
                                      書  記  官  
中    華    民    國  一○○  年   十二   月  二十二  日
                                                      K